臺北高等行政法院簡易判決
　　　　　　　　　　　　　93年度簡字第01153號
原　　　告　甲○○○
被　　　告　勞工保險局
代　表　人　乙○總經理）住同.
訴訟代理人　丙○○
上列當事人間因農保事件，原告不服行政院中華民國92年10月7
日院臺訴字第0920089089號訴願決定，提起行政訴訟。本院判決
如下：
　　主  文
原告之訴駁回。
訴訟費用由原告負擔。
　　事  實
一、事實概要：原告以高雄縣燕巢鄉農會為投保單位，參加農民
    健康保險為被保險人。原告於民國（下同）91年8月2日，以
    其兩眼白內障摘除成殘，向被告申請農民健康保險給付，案
    經被告於91年10月9日保受給字第09160109230號函（下稱原
    處分）核定其症狀尚未固定，所請殘廢給付不予給付，原告
    不服，申請審議，遭農民健康保險監理委員會92年5月28 日
    農監審字第9008號審定書駁回，原告仍不服，提起訴願，嗣
    經行政院訴願決定駁回，遂提起本件行政訴訟。
二、兩造聲明：
　(一)原告聲明求為判決：
　　1.訴願決定、爭議審定及原處分均撤銷。
　　2.被告應依農民健康保險條例核發殘廢給付。
　　3.訴訟費用由被告負擔。
　(二)被告聲明求為判決：如主文所示。
三、兩造之爭點：
　(一)原告主張之理由：
    1.農民健康保險設立主旨，乃為維護農民健康，增進農民福
      利，促進農村安定，制定本條例，原告因雙眼白內障於84
      年7月26日至岡山高明眼科診所求診，直至91年7月23日該
      診所才認定殘廢，故向高雄縣燕巢鄉農會提起農民健康保
      險殘廢給付，轉送被告申請，被告指稱因殘廢程度不明，
      須至行政院國軍退除役官兵輔導委員會高雄榮民總醫院（
      下稱高雄榮民總醫院）複檢。農民健康保險條例第38條規
      定，保險人於審核殘廢給付認為有複檢必要時，得另行指
      定醫院或醫師複檢。其規定確實有必要，但權限卻過大，
      原告至高雄榮總醫院複檢須自費5、6千元，且原告至醫院
      複檢時，才知道被告受理理賠案件，都指定高雄榮民總醫
      院複檢且複檢機率約為百分之八十左右，實難排除有圖利
      榮民總醫院之嫌，疑有黑箱作業之情事，要不然為何從不
      指定公立醫院。按強制汽車責任保險給付標準法第8條規
      定，對於殘廢之檢驗查證，所生費用由保險人或特別補償
      基金負擔。為何農民健康保險還要自付複檢費用，顯然違
      反當初之立法宗旨。
    2.農民健康保險法第36條被保險人因遭受傷害或罹患疾病，
      經治療終止後，如身體遺存障害，適合殘廢給付標準表規
      定之項目，並經保險人自設或特約醫療機構診斷為永久殘
      廢者，得按其當月投保金額，依同表規定之殘廢等級及給
      付標準，一次請領殘廢補助費。被保險人因遭受傷害或罹
      患疾病，經治療1年以上尚未痊癒，如身體遺存障害，適
      合殘廢給付標準表規定之項目，並經保險人自設或特約醫
      療機構診斷為永久不能復原者，得比照前項規定辦理。原
      告於84年7月26日發病治療至今眼睛視力仍有障害，故由
      主治醫師依被告自訂之農民健康保險殘廢診斷書填寫，且
      認定為無好轉可能，被告竟以殘廢程度不明為由要求複檢
      ，且依複檢醫師填寫有好轉可能為由而拒絕理賠，農民健
      康保險條例第38條載明保險人於審定殘廢給付「認為」有
      複檢必要時，複檢應只對被保險人之身體重新檢查，是否
      身體有遺留障害而言，而不是認定有無好轉可能，因被告
      所指定之醫師，並無法定審定權者，不得執行法律事項，
      因而農民健康保險法第38條規定為「複檢」，為重新檢查
      之意。
    3.農民健康保險條例施行細則第63條2項被保險人請求發給
      前項診斷之證明書者，保險人自設或特約醫療機構應於3
      日內發給之。為何行政院訴願委員會指稱須依行政程序法
      向被告申請？
　(一)被告主張之理由：
    1.依據農民健康保險條例第36條規定：「被保險人因遭受傷
      害或罹患疾病經治療終止後，如身體遺存障害，適合殘廢
      給付標準表規定之項目，並經保險人自設或特約醫療機構
      診斷為永久殘廢者，得按其當月投保金額，依同表規定之
      殘廢等級及給付標準，一次請領殘廢補助費。被保險人因
      遭受傷害或罹患疾病，經治療1年以上尚未痊癒，如身體
      遺存障害，適合殘廢給付標準表規定之項目，並經保險人
      自設或特約醫療機構診斷為永不能復原者，得比照前項規
      定辦理」、同條例第38條規定：「保險人於審核殘廢給付
      認為有複檢必要時，得另行指定醫院或醫師複檢」。同條
      例施行細則第63條第2項規定：「被保險人請求發給前項
      診斷之證明書者，保險人自設或特約醫療機構應於3日內
      發給之。」
    2.本件據高明眼科診所91年7月23日出具之殘廢診斷書載：
      「傷病名稱為兩眼白內障摘除併置入人工晶體，於84年7
      月26日初診，至91年7月23日共門診16次，殘廢部位為雙
      眼，初診時矯正後左眼視力0.2、右眼視力0.05，診斷殘
      廢時矯正後左眼視力0.2、右眼視力0.3」，按農民健康保
      險條例第38條規定，保險人於審核殘廢給付認為有複檢必
      要時，得另行指定醫院或醫師複檢，是以，本件因被保險
      人所送殘廢診斷書所載殘廢程度不明確或互有矛盾，致無
      法審核，被告認定本案有複檢之必要，爰函請原告至高雄
      榮民總醫院複檢，據高雄榮民總醫院91年9月25日出具之
      複檢專用殘廢診斷書載略以：「傷病名稱為雙眼偽晶體症
      ，殘廢部位無，初診及診斷殘廢時矯正後雙眼視力均為
      0.1 ，『上項殘廢有無好轉可能』欄勾註為『有』，並經
      醫師加註『雙眼視力與檢查不符』」。據此，原告雙眼視
      力障害症狀既未經醫療機構診斷為永久殘廢或永久不能復
      原，顯與前開規定不符，被告爰核定原告所請殘廢給付不
      予給付。
    3.又原告主張被告受理理賠案件，都指定高雄榮民總醫院乙
      節，依農民健康保險條例第38條規定，保險人於審理殘廢
      給付認為有複檢必要時，得另行指定醫院或醫師複檢，據
      查高雄榮民總醫院係屬醫學中心，且為全民健康保險之特
      約醫院，醫療技術與經驗均具有一定之水準，被告依規定
      請原告至指定高雄榮民總醫院複檢，尚無疑義。又原告主
      張強制汽車責任險與農民健康保險為社會保險，為何農民
      健康保險還要自付複檢費用乙節，由於法令適用對象不同
      ，且農民健康保險條例並無明文規定被保險人複檢時所生
      之費用，由保險人負擔，故被保險人經被告認定有複檢必
      要時，該費用由被保險人負擔，尚無不適。至原告主張稱
      高雄榮民總醫院不發給殘廢診斷書乙節，惟查被告91 年8
      月4日保受給字第09160164120號書函載略以：「本局為審
      核保險給付需要，請原告至高雄榮民總醫院複檢，並請該
      院就原告雙眼視力障害之『殘廢詳況』檢查結果及『有無
      好轉可能』填註於復檢專用殘廢診斷書內將該診斷書交由
      該院寄還本局，俾憑辦理。」其複檢專用殘廢診斷書已由
      高雄榮民總醫院逕寄被告，以杜不當外力干擾，影響殘廢
      診斷書之正確性。依據農民健康保險條例施行細則第63條
      第2項規定被保險人向該院請發給診斷之證明書，保險人
      自設或特約醫療機構應於3日內發給之。係指農民健康保
      險條例第36條殘廢給付之規定而言，並非第38條規定之復
      檢部分。惟原告縱經該院予以拒絕，被保險人仍可依行政
      程序法規定，逕向被告提出相關申請，併予敘明。
　　理  由
甲、程序方面：
一、本件原分案編號為本院92年度訴字第4742號，依通常訴訟程
    序審理，惟查本件係因原告不服行政機關所為否准74,800元
    殘廢給付而涉訟之事件，依行政訴訟法第229條第1項第2款
    、第2項之規定，應適用簡易程序，茲改為現在之分案編號
    ，依簡易程序審理，並不經言詞辯論而為判決。
二、本件原告起訴時依行政訴訟法第24條之規定列載勞工保險局
    為被告，其係適格之當事人，至原告曾依本院92年10月28日
    裁定「補正被告為內政部」，因依最高行政法院見解認勞工
    保險局始為適格之當事人，故原告前此「補正」應認不生效
    力，本院仍應就適格之被告勞工保險局為審理；又本件訴訟
    程序進行中，被告之代表人已變更為乙○，茲由新任代表人
    具狀聲明承受訴訟，核無不合，應予准許。
乙、實體方面：
一、本件兩造不爭之原告係農民健康保險之被保險人，原告於84
    年9月間及88年9月間在高明眼科診所接受兩眼白內障摘除併
    置入人工晶體，至91年7月23日共門診16次等情，並有殘廢
    給付申請書、殘廢診斷書附於原處分卷可稽，堪認為真實。
二、按農民健康保險條例第36條規定：「被保險人因遭受傷害或
    罹患疾病經治療終止後，如身體遺存障害，適合殘廢給付標
    準表規定之項目，並經保險人自設或特約醫療機構診斷為永
    久殘廢者，得按其當月投保金額，依同表規定之殘廢等級及
    給付標準，一次請領殘廢補助費。被保險人因遭受傷害或罹
    患疾病，經治療1年以上尚未痊癒，如身體遺存障害，適合
    殘廢給付標準表規定之項目，並經保險人自設或特約醫療機
    構診斷為永不能復原者，得比照前項規定辦理。」同條例施
    行細則第62條規定：「本條例第36條第1項所稱治療終止，
    係指被保險人罹患之傷病，經治療後，症狀固定，再行治療
    仍不能期待其治療效果之狀態而言。」又按農民健康保險殘
    廢給付標準表第18項目規定：「雙目視力減退至0.6以下者
    」為第10等級殘廢，給付標準為220日。是本件之爭執，厥
    在於原告雙目視力是否減退至0. 6以下，且業已症狀固定，
    再行治療仍不能期待其治療效果之狀態？
三、經查：
  (一)按當事人主張有利於己之事實者，就其事實有舉證之責任，
    民事訴訟法第277條前段定有明文，依行政訴訟法第136條之
    規定，上開規定為行政訴訟程序所準用。又按人民提起課予
    義務訴訟請求行政機關作成授益行政處分，係在增加自己之
    權利，依上開之規定，自應就權利發生實體上規定要件最低
    度事實負舉證責任，本件原告主張其雙目視力是否減退至0.
    6以下，且業已症狀固定，再行治療仍不能期待其治療效果
    之狀態，自應就此一事實負舉證之責任。
  (二)依原告提出之高明眼科診所於91年7月23日掣給之農民健康
    保險殘廢診斷書固記載原告矯正後之視力為左眼0.2，右眼
    0.3，且無好轉之可能，是原告主張尚非全然無據。
  (三)惟按農民健康保險條例第38條規定：「保險人於審核殘廢給
    付認為有複檢必要時，得另行指定醫院或醫師複檢。」農民
    健康保險條例施行細則第61條第3項規定：「保險人審核殘
    廢給付，除得依本條例第38條規定指定醫院或醫師複檢外，
    並得通知出具殘廢診斷書之醫療機構檢送必要之檢查紀錄或
    有關診療病歷。」是被告即保險人於審核殘廢給付認為有必
    要時，自得依上開之規定，另行指定醫院或醫師就被保險人
    之殘廢程度加以複檢。
  (四)查被告以高雄榮民總醫院係屬醫學中心，且為全民健康保險
    之特約醫院，醫療技術與經驗均具有一定之水準為由，指定
    原告至指定該院複檢，核其指定醫院係就醫院之規模及醫療
    技術與經驗等事務之本質為考量，於法並無不合，合先敘明
    。又查本件複檢結果，雖記載原告矯正後之視力為左眼0.1
    ，右眼0.1，較前揭高明眼科診所於91年7月23日掣給之農民
    健康保險殘廢診斷書之殘廢程度更加嚴重，原告苟經治療終
    止症狀固定何以視力在短短2個月內持續惡化？又查，複檢
    醫師更於殘廢診斷書上附註「雙眼視力與檢查不符」「上項
    殘廢有好轉之可能」，是原告之視力狀況即殘廢程度之事實
    仍屬不明。
  (五)再查，本件原告未向本院聲請調查證據，亦未向本院聲請選
    任適當之鑑定人，就其身體遺存障害之狀況為鑑定，則本件
    如生事實不明之不利益，自應歸屬於應負舉證責任之原告。
  (六)茲附予說明者，按農民健康保險條例施行細則第63條固規定
    ：「依本條例第36條規定請領殘廢給付者，以保險人自設或
    特約醫療機構診斷為永久殘廢或永不能復原之當日，為本條
    例第23條所定之得請領之日。被保險人請求發給前項診斷之
    證明書者，保險人自設或特約醫療機構應於三日內發給之。
    」核上開規定，係在規範被告即保險人自設或特約之醫療機
    構應於三日內發給，以利被保險人申請殘廢給付，至本件複
    檢之診斷證明書，尚非上開規定所擬規範之對象，惟原告欲
    知悉其內容，自可於行政程序中向管轄機關申請閱覽，亦可
    於起訴後向本院聲請閱卷，易言之，複檢醫院是否發給原告
    複檢診斷證明書，均無礙原告行政程序及行政救濟程序上權
    利之主張。
四、綜上所述，原告之主張均無可採，原處分就原告所申請之殘
    廢給付予以否准，其認事用法並無違誤，爭議審定及訴願決
    定，遞予維持，亦無不合，原告訴請如聲明所示，於法無據
    ，應予駁回。又兩造之陳述於判決結果不生影響者，不予一
    一論述，併予敘明。
中    華    民    國    94    年    2    月    23     日
                  第三庭法  官　王　碧　芳
上列正本係照原本做成。
如不服本判決，應於判決送達後20日內，以本訴訟事件所涉及之
法律見解具有原則性者，始得向本院提出上訴狀並表明上訴理由
，經最高行政法院許可，否則不得上訴；如於本判決宣示後送達
前提起上訴者，應於判決送達後20日內補提上訴理由書（均應依
對造人數提出繕本）。
中　　華　　民　　國　　94　　年　 　2　　月　 23  　 日
                                 書記官 鄭 聚 恩
